【裁判字號】    97,訴,1206
【裁判日期】    971030
【裁判案由】    業務侵占等
【裁判全文】
臺灣基隆地方法院宣示判決筆錄          97年度訴字第1206號
公  訴  人  臺灣基隆地方法院檢察署檢察官
被      告  乙○○
選任辯護人  黃丁風律師
選任辯護人  黃雅羚律師
選任辯護人  黃敬唐律師
上列被告因業務侵占等案件，於中華民國97年10月30日上午09時
20分，在本院第三法庭宣示判決，出席人員如下：
    法      官  陳伯厚
    書  記  官  黃士元
    通      譯  高英哲
法官起立朗讀判決主文、犯罪事實要旨、處罰條文、附記事項，
及告以上訴限制、期間並提出上訴狀之法院，且諭知記載其內容
：
一、主  文：
    乙○○意圖為自己不法之所有，而侵占對於業務上所持有之
    物，各處有期徒刑陸月、陸月、陸月，如易科罰金，均以新
    台幣壹仟元折算壹日，各減為有期徒刑參月、參月、參月，
    如易科罰金，均以新台幣壹仟元折算壹日，應執行有期徒刑
    伍月，如易科罰金，以新台幣壹仟元折算壹日，緩刑貳年。
二、犯罪事實要旨：
    如附件起訴書所載。
三、處罰條文：
    刑法第336條第2項、第216條、第210條、第55條、第51條第
    5款、第74條、第41條第1項、中華民國九十六年罪犯減刑條
    例第2條第1項第3款、第7條、第9條，刑法施行法第1條之1
    。
四、附記事項：
    無。
五、協商判決除有刑事訴訟法第454條之4第1項第1款於本訊問程
    序終結前，被告撤銷協商合意或檢察官撤回協商聲請者；第
    2款被告協商之意思非出於自由意志者；第4款被告所犯之罪
    非第455條之2第1項所定得以協商判決者；第6款被告有其他
    較重之裁判上一罪之犯罪事實者；第七款法院認應諭知免刑
    或免訴、不受理者情形之一，及違反同條第2項「法院應於
    協商合意範圍內為判決；法院為協商判決所科之刑，以宣告
    緩刑或2年以下有期徒刑、拘役或罰金為限」之規定者外，
    不得上訴。
六、如不服本件判決，得自收受判決送達之日起10日內，向本院
    提出上訴書狀，上訴於第二審法院。
中    華    民    國    97    年    10    月    30    日
                  臺灣基隆地方法院刑事第二庭
                      書記官  黃士元
                      法  官  陳伯厚
以上正本證明與原本無異。
本判決除有刑事訴訟法第455條之4第1項第1款、第2款、第4款、
第6款、第7款所定情形之一，或違反同條第2項規定者外，不得
上訴。
如有前揭除外情形，對於本件判決如有不服，應於收受本判決後
10日內向本院提出上訴書狀，其未敘述上訴理由者，並得於提起
上訴後10日內向本院補提理由書狀（均須按他造當事人之人數附
繕本）「切勿逕送上級法院」。
中    華    民    國    97    年    10    月    30    日
                      書記官  黃士元
附件：
臺灣基隆地方法院檢察署檢察官起訴書
                                      97年度偵字第1710號
    被      告  乙○○  男  63歲（民國○○年○○月○○日生）
                        住基隆市○○區○○路21號
                        國民身分證統一編號：Ｚ000000000號
    選任辯護人  黃丁風律師
                黃雅羚律師
                黃敬唐律師
上列被告因侵占等案件，業經偵查終結，認應提起公訴，茲將犯
罪事實及證據並所犯法條分敘述如下：
        犯罪事實
壹、乙○○係牛頭通運股份有限公司（下稱牛頭公司）之負責人
    ，並實際負責該公司之財務，係綜理牛頭公司經營業務之人
    ，其妻林秀麗先前擔任牛頭公司之會計與監察人職務，於民
    國95年6月30日死亡。乙○○意圖為自己不法之所有，分別
    於下列時間及以下列方式，將業務上所執掌而持有屬於牛頭
    公司之款項，予以侵占入己：
  一、於同年8月15日明知牛頭公司並未資遣林秀麗，亦未辦理
      資遣手續，仍捏造牛頭公司已於95年6月15日資遣林秀麗
      而應支付資遣費新臺幣（下同）967500元之不實理由，自
      行填具日期記載95年6月15日之牛頭公司付款憑單1紙，並
      要求不知情之牛頭公司會計詹華菁依此開立由牛頭公司為
      發票人，以玉山商業銀行基隆分行為付款人，票號分別為
      AJ0000000、AJ0000000及AJ0000000號，票載發票日分別
      95年9月15日、95年10月15日及95年11月15日，面額均為
      322500元，未載受款人之支票共計3紙，由乙○○取得兌
      領後，侵占牛頭公司之款項計967500元。
  二、於同年11月間，以支付運費與正利航業股份有限公司（下
      稱正利公司）為由，指示不知情之牛頭公司請款業務員填
      具日期記載95年11月7日之牛頭公司付款憑單1紙，並指示
      不知情之牛頭公司會計詹華菁開立由牛頭公司為發票人，
      以玉山商業銀行基隆分行為付款人，票號為AL0000000號
      ，票載發票日95年11月10日，面額為373680元，受款人為
      正利公司之支票1紙，乙○○取得支票後後，再由乙○○
      盜用不詳方式取得之正利公司條戳章，蓋在前開支票之背
      面，擅用正利公司之名義偽造虛偽不實之背書後，存入其
      女兒即不知情之陳睦晴在基隆第一信用合作社開立之
      0000000000000000號帳戶兌領，足生損害於正利公司及基
      隆第一信用合作社，並侵占牛頭公司款項373680元。
  三、於同年12月間，再以支付運費與正利航業股份有限公司（
      下稱正利公司）為由，指示不知情之牛頭公司請款業務填
      具日期記載95年12月5日之牛頭公司付款憑單1紙，並指示
      不知情之牛頭公司會計詹華菁，開立以牛頭公司為發票人
      ，以玉山商業銀行基隆分行為付款人，票號為AL0000000
      號，票載發票日95年12月11日，面額為163350元，以正利
      公司為受款人之支票1紙，交付與乙○○後，再由乙○○盜
      用不詳管道取得之正利公司印章，蓋於前開支票背面，擅
      用正利公司之名義，偽造虛偽不實之背書印文，存入其女
      兒即不知情之陳睦晴在基隆第一信用合作社之0000000000
      000000號帳戶兌領，足生損害於正利公司及基隆第一信用
      合作社，並侵占牛頭公司款項163350元。
貳、案經牛頭公司訴由本署偵辦。
        證據並所犯法條
壹、訊據被告乙○○固自承有先後自牛頭公司領得967500元、37
    3680元及163350元之情事，惟矢口否認有侵占等犯行，辯稱
    ：林秀麗確實於95年6月15日遭牛頭公司資遣，係依勞動基
    準法之規定領取967500元之資遣費、又373680元及163350元
    等款項，均係為支付「運費補助」、「獎勵金」予曾誠彥云
    云。惟查：
  一、犯罪事實（一）部分：
      被告乙○○以林秀麗資遣費之不實理由，自牛頭公司領得
      967500元乙節，有日期載為95年6月15日之牛頭公司付款
      憑單1紙、AJ0000000、AJ0000000及AJ0000000號支票3紙
      之正反面影本及牛頭公司在玉山銀行基隆分行之存款往來
      對帳單在卷可稽。證人詹華菁於本署偵查中證述：「不知
      道公司有資遣林秀麗，她是公司老闆娘一直在公司服務，
      到她過世為止（見96年6月7日檢察事務官詢問筆錄）」之
      內容，對照卷附勞工保險局96年11月6日保承資字第
      09660480190號函覆之說明意旨（稱林秀麗於95年6月30日
      死亡之同日由其女兒陳睦情代向勞工保險局辦理退保以申
      領勞工保險老年給付前，均未有因遭任職單位資遣而退保
      之情事等語）觀之，足認於林秀麗死亡之前，並未有遭牛
      頭公司資遣之情事，乙○○關於此節之辯解，顯屬虛構。
  二、犯罪事實（二）、（三）部分：
      被告乙○○自牛頭公司取得373680元及163350元等款項之
      支票上，受款人均係正利公司，最後均係存入被告之女陳
      睦晴在基隆第一信用合作社之0000000000000000號帳戶開
      立之帳戶等情，有AL0000000號、AL0000000號支票2紙之
      正反面影本、陳睦情前開帳戶之存摺帳卡明細表在卷可稽
      。被告乙○○雖辯稱：373680元及163350元等款項，均係
      為支付「運費補助」、「獎勵金」與曾誠彥云云，惟前開
      AL0000000號、AL0000000號支票上卻均係以正利公司為受
      款人，並非被告所稱之曾誠彥，此即與常情有悖。另被告
      乙○○於偵查中復供稱：支票抬頭開正利公司，是因為曾
      誠彥有一陣子債信不良，所以由我將這些支票「直接交給
      正利公司的高層」去處理云云（詳見卷附96年11月22日檢
      察事務官詢問筆錄所載），此與證人曾誠彥於偵查中所證
      述：伊確實每月均有自乙○○處收受「運費補助」、「獎
      勵金」等情，又不相符，況曾誠彥是否具備收受「運費補
      助」、「獎勵金」之正當性、被告得否執曾誠彥已收款之
      名目為正當化之藉口，不無疑義。被告復以營業秘密飾卸
      ，對照前後不一之辯解，不僅難認被告將上開款項支付予
      正利公司，亦難認具備正當之理由。
  三、綜上所述，被告乙○○藉擔任牛頭公司負責人之機會，易持
      有為所有，先後分別將967500元、373680元及163350元等款
    項挪作私用等情，應堪以認定。
貳、核被告乙○○所為犯罪事實（一）部分，係犯刑法第336 條
    第2項之業務侵占罪嫌；犯罪事實（二）、（三）部分，係
    犯刑法第336條第2項之業務侵占罪嫌及第216條、第210條之
    行使偽造私文書罪嫌。被告盜用印章為偽造私文書之部分行
    為，而偽造私文書而後行使，偽造之低度行為應為行使之高
    度行為所吸收，均不另論罪。被告行使偽造私文書係業務侵
    占之手段，二者具想像競合關係，請從重依業務侵占罪嫌處
    斷。被告先後所為業務侵占犯行，時間有別，顯係出於不同
    犯意為，請分論併罰。
參、依刑事訴訟法第251條第1項提起公訴。
    此    致
臺灣基隆地方法院
中    華    民    國    97    年    7     月    25    日
                              檢  察  官  甲  ○  ○
本件正本證明與原本無異
中    華    民    國    97    年    8     月    4     日
                              書  記  官  闕  仲  偉
附錄所犯法條：
刑法第216條
    行使第210條至第215條之文書者，依偽造、變造文書或登載
    不實事項或使登載不實事項之規定處斷。
刑法第210條
    偽造、變造私文書，足以生損害於公眾或他人者，處5年以
    下有期徒刑。
刑法第336條
    對於公務上或因公益所持有之物，犯前條第1項之罪者，處1
    年以上7年以下有期徒刑，得併科5千元以下罰金。
    對於業務上所持有之物，犯前條第1項之罪者，處6月以上5
    年以下有期徒刑，得併科3千元以下罰金。
    前二項之未遂犯罰之。


司法院資訊處製作；財團法人民間司法改革基金會備份。
